臺灣高等法院臺中分院民事裁定　96年度抗字第167號
抗　告　人　乙○○
相　對　人　台中市農會
法定代理人　甲○
上列抗告人因債權人台中市農會與債務人楊繼滄等間聲請拍賣
抵押物強制執行事件，對於民國95年12月7日臺灣臺中地方法院
95年度執字第16252號所為裁定，提起抗告，本院裁定如左：
    主    文
抗告駁回。
抗告程序費用由抗告人負擔。
    理    由
一、抗告意旨略以：伊向債務人楊滄繼承租系爭坐落台中縣霧峰
    鄉○○段六二三之六及六二三之十二地號農地二筆，係伊祖
    父戴胚向債務人之祖父承租，存有耕地三七五租約，後台灣
    光復改由伊父親戴爐承租，有債務人之父楊依金簽訂切結書
    一份為證，嗣伊父親過世後由伊單獨繼承租，歷代已承租逾
    五十年，一直持續未中斷，並非抵押權設定後才承租，縱於
    八十六年、九十二年另訂新租約，亦不影響抵押權，不應除
    去，原法院竟將伊之租賃權除去，已造成伊權益受損，因而
    求予廢棄原裁定等語。
二、按不動產所有人設定抵押權後，於同一不動產上得設定地上
    權或其他權利，但其抵押權不因此而受影響，民法第八百六
    十六條定有明文。又不動產所有人設定抵押權後，如與第三
    人訂立租賃契約而致抵押權之價金有所影響，該租賃契約對
    於抵押權人不生效力，抵押權人因屆期未受償，聲請拍賣抵
    押物時，執行法院自可依法以無租賃狀態逕予執行（司法院
    院字第一四四六號解釋參照）。
三、查，本件債務人楊繼滄以其所有上開系爭土地為債權人台中
    市農會設定最高限額抵押權新台幣（下同）五千五百萬元，
    存續期間為八十二年八月六日至一百零二年八月六日；為債
    權人賴奇正設定一般抵押權一千七百萬元，有土地登記簿謄
    本、抵押權設定契約書、他項權利證明書等在卷可稽，而債
    務人楊繼滄於設定最高限額抵押權後，於八十四年十月二十
    一日向債權人即相對人台中市農會借貸四千五百萬元，亦有
    債權人提出債權慼證一份為證，且查上開借貸在本件抵押權
    存續期間內，自為上開抵押權效力所及。然系爭土地經原法
    院送請鑑價，結果同段六二三之六地號為一百一十三萬七千
    元，同段六二三之十二地號為二千八百一十四萬元，合計二
    千九百二十七萬七千元，有游曜維建築事務所鑑價報告書一
    份在卷可按，已不足償相對人之債權。抗告人在系爭土地二
    筆雖有耕地三七五租約，其租賃期間為九十二年一月一日至
    九十七年十二月三十一日，有相對人提出台灣省台中縣私有
    耕地租約書影本二份在卷可稽，為當事人約定之租約，雖抗
    告人並提出證明書八份，以證明系爭土地二筆，係伊祖父戴
    胚向債務人之祖父承租，後台灣光復改由伊父親戴爐承租，
    嗣伊父親過世後由伊單獨繼承租，歷代已承租逾五十年，一
    直持續未中斷等情，惟此均非債務人楊繼滄或其被繼承人出
    租與抗告人之租賃契約證明，充其量僅能證明占有之事實。
    按執行法院僅有形式審查權，對實體上是否有租賃關係存在
    並無認定權，則依卷附資料所示，抗告人之租賃期間為九十
    二年一月一日至九十七年十二月三十一日，為抵押權設定後
    始出租，而本件債務人楊繼滄於抵押權存續期間內，因該抵
    押權所擔保之債權及其利息、違約金即遲未清償，顯然該租
    賃關係已影響上開抵押權，乃原法院將此租賃關係除去後拍
    賣，揆諸上揭說明，自無不合。抗告人猶執前詞，提起抗告
    ，請求廢棄原裁定，難謂有理由，應駁回其抗告。
三、據上論結，本件抗告為無理由，依強制執行法第三十條之一
    ，民事訴訟法第四百九十五條之一第一項、第四百四十九條
    第一項、第九十五條、第七十八條，裁定如主文。
中　　華　　民　　國　　96　　年　　3 　　月　　30　　日
                  民事第六庭    審判長法　官　袁再興
                                      法　官　吳惠郁
                                      法　官  盧江陽
以上正本係照原本作成。
抗告人得再抗告。
再為抗告應以適用法規顯有錯誤為理由，並經本院之許可，該許
可以原裁定所涉及之法律見解具有原則上之重要性者為限。
如提起再抗告者應於裁定送達後10日內向本院提出抗告理由狀（
須按照他造人數附具繕本）並繳納抗告裁判費新臺幣1,000元，
同時委任律師或具有律師資格之關係人為代理人。
                                      書記官  陳玫伶
中　　華　　民　　國　　96　　年　　3 　　月　　30　　日
                                                      Ｍ
